臺灣高等法院刑事裁定
111年度抗字第528號
抗   告   人
即再審聲請人  簡以珍




上列抗告人因違反銀行法等聲請再審案件，不服臺灣新北地方法
院中華民國110年12月29日駁回聲請再審之裁定（110年度聲再字
第38號），提起抗告，本院裁定如下：
    主  文
抗告駁回。                                              
    理  由
一、按刑事訴訟法第420 條第1 項第6 款規定：有罪判決確定後
    ，因發現新事實或新證據，單獨或與先前之證據綜合判斷，
    足認受有罪判決之人應受無罪、免訴、免刑或輕於原判決所
    認罪名之判決者，為受判決人之利益，得聲請再審。同條第
    3 項規定：第1 項第6 款之新事實或新證據，指判決確定前
    已存在或成立而未及調查斟酌，及判決確定後始存在或成立
    之事實、證據。準此，依此原因聲請再審者，應提出具體之
    新事實或新證據，由法院單獨或綜合案內其他有利與不利之
    全部卷證，予以觀察、判斷，客觀上能否令人形成得合理相
    信足以推翻原確定判決所確認之事實，或鬆動其事實認定之
    重要基礎，而影響於判決之結果者，始足該當。是為受判決
    人利益聲請再審所憑之新事實或新證據，除須具有未經判斷
    之嶄新性（或稱新規性）外，尚須具備單獨或與先前之證據
    綜合判斷而足以動搖原確定判決所認定事實之確實性（或稱
    明確性、顯著性），二者均不可或缺，倘未兼備，或僅就卷
    內業已存在之證據資料，對於法院取捨證據之職權行使，徒
    憑己意為指摘，或對證據之證明力持相異之評價，即與上開
    要件不合，自不能遽行開啟再審，而破壞判決之安定性。
二、本件抗告人簡以珍前因違反銀行法等案件，經原審法院於10
    7年3月8日以104年度金訴字第29號刑事判決，判處有期徒刑
    1年11月，緩刑4年，並應於檢察官指定期間內向國庫支付新
    臺幣27萬元確定，抗告人於110年3月29日依刑事訴訟法第42
    0 條第1 項第6 款規定聲請再審，其聲請再審意旨略以：㈠
    原確定判決僅以抗告人於審理時之自白與曾招攬相關投資人
    為由，對抗告人論罪科刑，顯有應予調查而未予調查證據及
    與理由不備之違法；㈡抗告人本身並不知情必贏集團，確有
    涉犯違反多層次傳銷甚至訛詐或吸金之情事，是在抗告人不
    知情且自身也是被騙而交付巨額款項予必贏集團投資之情狀
    下，尚難據此令抗告人負本件之共犯或幫助犯之責，原確定
    判決認定之犯罪事實與所採用證據顯屬不符，有審判之違背
    法令；㈢又依同有投資並介紹他人加入必贏集團之同案楊寶
    華、郭永渝、王百伶、馮世弼、陳勇志、王美蓮、潘金英、
    陳乃榕、蔡芳梅、張劉金花、張逸晾、程阿珍、張家黛、張
    鳳芝、黃鳳蘭、胡婉婷…等人（下合稱同案楊寶華等證人）
    之證述可知，非核心人物不會知道必贏集團之投資案是假投
    資博奕事業作為幌子以對外招攬會員，必贏集團實際上幕後
    乃人為操縱，用以詐騙台灣民眾，亦徵聲請人確實僅為必贏
    集團所操縱之一枚棋子而已，楊寶華等證人因均未據原確定
    判決審酌進一步傳喚釐清，且其等經傳訊後所顯現之事實，
    可證明聲請人無犯意聯絡之可能性，顯較未與審酌之上開證
    據之可能性較高，自足影響原確定判決所憑對聲請人不利證
    據之認定。綜上，楊寶華等證人若經傳訊後所顯現之事實，
    與本件先前之證據綜合判斷，應認有足以推翻原確定判決所
    認事實之蓋然性，而足以動搖原確定判決所認定事實之基礎
    ，並可認將足以影響本件受判決人即抗告人有應受無罪判決
    等語。
三、本件原裁定略以：㈠原確定判決綜合全案辯論意旨及調查證
    據所得，依法認定抗告人所為均係違反銀行法第29條之1、
    第29條第1項規定，而應依同法第125條第1項前段規定處斷
    ，及違反多層次傳銷管理法第18條規定，而應依同法第29條
    第1項規定處斷，且各該犯行分別與同案被告陳勇志、王昆
    山、王裕富、楊凱博、吳秉燁、周麟洋、王懷頡及陳威廷等
    人間具有共同正犯關係等犯行，已詳敘認定犯罪事實所憑之
    證據及認定之理由。經核原確定判決認定抗告人犯行之證據
    、理由、採證法則及法律適用，均無違法或違背經驗、論理
    法則之處；㈡同案楊寶華等證人之警詢證述，業已存在於原
    確定判決內，為抗告人所明知，並非當時已存在而為法院或
    當事人所不知並於事後經發現者，自不具有新規性，並非得
    再審之新事實或新證據，不足據以聲請再審；㈢原確定判決
    並非認抗告人係犯詐欺取財罪，而係因發展下線成員、積極
    擴散該多層次傳銷組織，且其以投資必贏集團之名義，向投
    資人收受款項並約定給付與本金顯不相當之利潤，故係犯前
    揭銀行法及多層次傳銷管理法之罪，抗告人所執再審理由及
    所提上開證據，顯無足作為再審之理由，自不可採；㈣觀諸
    抗告人所附同案楊寶華等證人之證述內容，反而足證上開必
    贏集團之投資獲利模式確屬多層次傳銷管理法第18條規定所
    禁止之變質多層次傳銷方式，且投資獲利之利率顯有「特殊
    之超額」、「與本金顯不相當之紅利、利息、股息或其他報
    酬」之情形，抗告人所為確實該當原確定判決所認定之犯行
    ；㈤抗告人之辯護人於原審105年12月8日準備程序時表示，
    聲請傳喚詰問證人陳勇志，如被告全部認罪，則捨棄傳喚等
    語(見原審卷二第39頁反面至第40頁正面)，檢察官亦表示聲
    請傳喚告訴人呂紹文，如被告認罪則捨棄傳喚等語(同上卷
    第40頁正面)，嗣於106年7月26日審理時，原審業已傳喚證
    人陳勇志到庭接受交互詰問，證人陳勇志並結稱：簡以珍有
    協助我處理必贏集團投資案相關事宜，有時候有去辦說明會
    或去銀行匯款，也有收到投資人的錢請簡以珍去匯給別人等
    語(見原審卷二第99頁)，原審於同年8月14日亦已傳喚證人
    呂紹文到庭接受交互詰問(同上卷第122-139頁），其當庭之
    結證內容並經原確定判決採為認定聲請人有罪之證據；其後
    於106年9月1日、同年11月7日審理時，抗告人及其辯護人始
    表示被告就追加起訴及併辦之全部事實均自白認罪，且已與
    被害人孫幸博、何佳玲達成和解，請求從輕量刑並給予緩刑
    等語(同上卷第167、256頁)，是原審審理時因抗告人坦承全
    部犯行，且被告、辯護人、檢察官並未聲請傳喚除陳勇志以
    外之其他同案楊寶華等證人，尚非無據；㈥原確定判決於「
    貳、一、認定事實所憑之證據及認定之理由：㈠」業已載明
    ，除被告於審理時之自白外，並有相關證人之證述、匯款資
    料、說明會場照片等補強證據在卷可佐(詳見原確定判決所
    載)，並載明其認定抗告人主觀上具有違反前揭銀行法、多
    層次傳銷管理法規定之犯意，足認原確定判決並非僅以抗告
    人於審理時之自白為認定犯罪事實之唯一證據，核其論斷皆
    為法院職權之適當行使，且俱與卷證相符，亦無悖於經驗法
    則或論理法則之情事；㈦抗告人主張其未經手任何金錢云云
    ，然原確定判決認抗告人確有經手代收投資人所交付之投資
    款項，或指定投資人就其投資款項所應匯入之帳戶之事實，
    此有證人孫幸博等人之證述、同案被告王裕富於審理時供稱
    ：投資款的匯款帳戶是由陳勇志、簡以珍指定的等語，及證
    人陳勇志於審理時證稱：簡以珍有協助我處理必贏集團投資
    案相關事宜，有時候有去辦說明會或去銀行匯款，也有收到
    投資人的錢請簡以珍去匯給別人等語可稽，並有原確定判決
    「附表七：被害人投資款項資料」所示證據在卷可佐，是原
    確定判決附表二、三「交付何人」欄記載抗告人「簡以珍」
    或「依簡以珍指示」匯款部分，確屬有據，足認聲請人確有
    經手投資款項之事實無訛；㈧另抗告人主張其不知情且自身
    也是被騙而交付巨額款項予必贏集團投資乙節，原確定判決
    亦於「貳、一、認定事實所憑之證據及認定之理由：㈡」敘
    明「按共同正犯之投資行為具有成本報酬效應，足以使多數
    人或不特定之人卸下戒心，故其投資金額亦應為犯罪所得之
    一部，無須扣除」之旨，是抗告人亦有投入資金之行為，無
    礙於其前揭犯行之成立。
四、是以本件聲請再審意旨所指各節，無非係對原確定判決事實
    審法院之取捨證據、評價證據證明力之職權行使問題，就認
    定不利於己之事實，片面為個人意見之辯解，再行爭執為其
    有利之主張，其綜合判斷之評價結果，客觀上均無從使原審
    產生動搖原確定判決所認定事實之合理懷疑，而為抗告人無
    罪、免訴、免刑或輕於原判決所認罪名之程度，難認與刑事
    訴訟法第420 條第1 項第6 款所規定之再審要件相合，乃認
    本件抗告人聲請再審為無理由，因而駁回其聲請，並敘明本
    件並無通知抗告人到場聽取其意見之必要之理由，經核於法
    並無違誤。抗告意旨仍執陳詞，就原裁定已論駁之事項，徒
    憑己意，再事爭辯，或係對於原確定判決取捨證據等採證認
    事職權行使，而與再審無關事項為指摘，且未提出任何具體
    之新事實及新證據，足供綜合判斷。其抗告為無理由，應予
    駁回。
五、據上論斷，應依刑事訴訟法第412條，裁定如主文。
中　　華　　民　　國　　111 　年　　4 　　月　　15　　日
                  刑事第十庭  審判長法  官  林婷立
                                    法  官  吳麗英
                                    法  官　呂煜仁
以上正本證明與原本無異。
如不服本裁定，應於收受送達後5日內向本院提出再抗告狀。
                                    書記官　林穎慧
中　　華　　民　　國　　111 　年　　4 　　月　　18　　日